【裁判字號】    92,上易,837
【裁判日期】    920610
【裁判案由】    偽造文書等
【裁判全文】
臺灣高等法院臺中分院刑事判決                    九十二年度上易字第八三七號
    上  訴  人
    即  被  告  甲○○
右上訴人因偽造文書等案件，不服臺灣臺中地方法院九十二年度易字第六八一號，中
華民國九十二年三月二十五日第一審判決（檢察官聲請以簡易判決處刑〔九十一年度
偵緝字第一○四九號〕，臺灣臺中地方法院依通常程序審理，臺灣臺中地方法院檢察
署檢察官並移請併案〔九十二年度偵字第一九四五號、九十二年度偵字第一九四六號
〕審理)，提起上訴，本院判決如左：
      主  文
原判決撤銷。
甲○○意圖為自己不法之所有，而侵占遺失物，處罰金壹仟元，如易服勞役，以參佰
元折算壹日。又連續偽造署押，足以生損害於公眾及他人，累犯，處有期徒刑參月，
如易科罰金，以參佰元折算壹日。甲○○所偽造：(一)臺中市警察局第一分局繼中派出
所九十年一月十日九時五十分之偵訊筆錄被訊問人欄上「丙○○」之署押枚、指印
陸枚、現場圖上「丙○○」之署押壹枚、指印壹枚；(二)新竹縣警察局新埔分局九十年
九月七日十一時三十分之偵訊筆錄被訊問人欄「丙○○」之署押壹枚、指印陸枚、新
竹縣警察局新埔分局逮捕通知上「丙○○」之署押壹枚、指印壹枚；(三)臺灣新竹地方
法院檢察署九十年九月七日、九十年十月十一日、九十年十月二十二日、九十年十月
二十五日、九十年十月二十六日、九十年十一月十二日之偵訊筆錄上「丙○○」之署
押各壹枚；(四)高雄市警察局左營分局左營派出所九十年十一月十八日之偵訊筆錄上「
丙○○」之署押貳枚、指印共枚；(五)臺灣高雄地方法院檢察署九十年十一月十八日
之偵訊筆錄上「丙○○」之署押壹枚；(六)高雄縣警察局仁武分局大華派出所九十一年
六月十六日十三時五分之偵訊筆錄上「丙○○」之署押貳枚、指印共陸枚；(七)高雄縣
警察局仁武分局大華派出所九十一年六月十六日十七時二十五分之偵訊筆錄上「丙○○」之署押壹枚、指印壹枚；(八)高雄縣警察局仁武分局扣押筆錄上「丙○○」之署押
貳枚、指印共枚；(九)高雄縣警察局仁武分局大華派出所扣押物品目錄表上「丙○○
」之署押壹枚、指印壹枚；(十)高雄縣警察局仁武分局逮捕通知上「丙○○」之署押壹
枚、指印壹枚；(十一)臺灣高雄地方法院檢察署九十一年六月十六日之偵訊筆錄上「丙○○」之署押壹枚，均沒收。
    事  實
一、甲○○（原名王安隆）年近八十歲（行為時未滿八十歲），曾於民國（下同）八
    十二年間犯竊盜罪，經最高法院判處有期徒刑十月確定，於八十五年十二月十二
    日執行完畢。
二、甲○○於八十八年八月間某日，在臺灣鐵路局某不詳車次火車所內拾獲丙○○
    所遺失業經不詳之人以不詳方法換貼相片變造之國民身分證一張，竟意圖為自己
    不法之所有，將之侵占入己，供己使用。
三、甲○○基於概括之犯意，連續於下列時地，因涉嫌竊盜，於警局及檢察官偵訊時
    ，冒丙○○之名應訊，偽造丙○○之署押，足生損害於丙○○及檢、警機關對追
    緝犯罪人之正確性。嗣經警比對指紋後發現查獲：
  (一)九十年一月十日九時許，因涉嫌在台中市○○街一三九號「澄清醫院」竊取劉金
    堂所有之內裝有證件及新台幣（下同）三萬餘元之皮夾，經臺中市警察局第一分
    局繼中派出所執勤員警逮捕訊問時，取出前開變造之丙○○之國民身分證冒名應
    訊，並在該所九十年一月十日九時五十分之偵訊筆錄被訊問人欄上接續偽簽「丙○○」之署名三次，並接續於該訊問筆錄修正處及筆錄末行捺押指印共六枚，現
    場圖上偽簽「丙○○」之署名一次，捺押指印一枚。
  (二)九十年九月七日九時五十分許，因涉嫌在新竹縣新埔鎮「義民廟」廣場前與張立
    賢、謝政共同竊取戊○○所有之內裝有一萬元之皮包，為警當場查獲，涉嫌竊盜
    案件，竟取出前涉嫌竊盜案件，經新竹縣警察局新埔分局執勤員警逮捕訊問時，
    取出前開變造之丙○○之國民身分證冒名應訊，並在該分局九十年九月七日十一
    時三十分之偵訊筆錄被訊問人欄上偽簽「丙○○」之署名一次，並接續於該訊問
    筆錄修正處及筆錄末行捺押指印共六枚，新竹縣警察局新埔分局逮捕通知上偽簽
    「丙○○」之署名一次，並捺押指印一枚，在臺灣新竹地方法院檢察署九十年九
    月七日、九十年十月十一日、九十年十月二十二日、九十年十月二十五日、九十
    年十月二十六日、九十年十一月十二日之偵訊筆錄上偽簽「丙○○」之署名各一
    次。
  (三)九十年十一月十八日十六時四十五分許，因涉嫌在高雄市○○區○○路與實踐路
    口即高雄市左營區蓮池潭風景管理處廣場立法委員候選人楊色玉之政見發表會場
    竊取羅朝文長褲左口袋內之現金，經朱志成發現報警，經高雄市警察局左營分局
    左營派出所執勤員警逮捕訊問時，取出前開變造之丙○○之國民身分證冒名應訊
    ，並在該所九十年十一月十八日之偵訊筆錄偽簽「丙○○」之署名二次，並接續
    於該訊問筆錄修正處及筆錄末行捺押指印共三枚，在臺灣高雄地方法院檢察署九
    十年十一月十八日之偵訊筆錄上偽簽「丙○○」之署名一次。
  (四)九十一年六月十六日上午十時五十分許，因涉嫌在高雄縣鳥松鄉○○路一二三號
    「長庚醫院」內一樓電梯入口處竊取丁○○置於右後口袋內之一萬六千元，經丁○○之媳曾月華當場發現抓住，旋掙脫跑至長庚醫院之機車停車場又被丁○○之
    子黃啟明抓住後報警，經高雄縣警察局仁武分局大華派出所執勤員警逮捕訊問，
    取出前開變造之丙○○之國民身分證冒名應訊，並在該所九十一年六月十六日十
    三時五分之偵訊筆錄偽簽「丙○○」之署名二次，並接續於該訊問筆錄修正處及
    筆錄末行捺押指印共六枚，在該所九十一年六月十六日十七時二十五分之偵訊筆
    錄偽簽「丙○○」之署名一次，捺押指印一枚，高雄縣警察局仁武分局扣押筆錄
    偽簽「丙○○」之署名二次，捺押指印共三枚，高雄縣警察局仁武分局大華派出
    所扣押物品目錄表偽簽「丙○○」之署名一次，捺押指印一枚，高雄縣警察局仁
    武分局逮捕通知上偽簽「丙○○」之署名一次，並捺押指印一枚，在臺灣高雄地
    方法院檢察署九十一年六月十六日之偵訊筆錄上偽簽「丙○○」之署名一次。
四、甲○○嗣後將上開侵占之「丙○○」國民身分證丟棄。
五、案經臺中市警察局第一分局報請臺灣臺中地方法院檢察署檢察官偵查後，聲請以
    簡易判決處刑，嗣經臺灣臺中地方法院簡易庭簽請認宜適用通常程序審理；並經
    新竹縣警察局新埔分局報請臺灣新竹地方法院檢察署檢察官、高雄市警察局左營
    分局報請臺灣高雄地方法院檢察署檢察官、及高雄縣警察局仁武分局報請臺灣高
    雄地方法院檢察署檢察官偵查後，分別均簽請臺灣高等法院檢察署檢察長令轉臺
    灣臺中地方法院檢察署檢察官偵查後，移請併案審理。
    理  由
一、訊據上訴人即被告甲○○對於右揭事實坦承不諱，核與被害人丙○○及證人林麗
    綿所指述暨證述之情節相符，並有內政部警政署刑事警察局九十年七月九日（九
    十）刑紋字第一一七七九八號函一份、該刑事警察局九十一年三月一日刑紋字第
    九一○○二七○二八號、九十一年七月一日刑紋字第九一○一六三三四八號鑑驗
    書各一份、及分別所檢附之指紋卡片、被害人丙○○補辦之國民身分證影本等附
    卷可稽，且有前揭偽造之「丙○○」署押及指印等在卷可憑，事證明確，被告甲○○犯行洵堪認定。
二、核被告所為，係犯刑法第三百三十七條之侵占遺失物罪及同法第二百十七條第一
    項之偽造署押罪。被告每次經警查獲時雖先後有多次偽造「丙○○」之署押行為
    ，惟其仍屬一犯意接續多次行為，侵害一個法益，應為接續犯，屬單純一罪。先
    後多次偽造署押，時間緊接，犯罪構成要件相同，顯係基於概括之犯意為之，為
    連續犯，爰依刑法第五十六條之規定以一罪論。公訴人移請併案審理部分與起訴
    書論罪科刑部分為連續犯，屬裁判上一罪關係，依審判不可分之原則，亦為起訴
    效力所及，自得一併審究。被告所犯上開刑法第三百三十七條之侵占遺失物罪、
    同法第二百十七條第一項之偽造署押罪，犯意各別，犯罪構成要件不同，應予分
    論併罰。被告前於八十二年間觸犯竊盜罪，經最高法院判處有期徒刑十月確定，
    並於八十五年十二月十二日執行完畢，此有台灣台中地方法院檢察署刑案資料查
    註紀錄表一份在卷可按，五年以內再犯本件刑法第二百十七條第一項之偽造署押
    罪部份之有期徒刑以上之罪，為累犯，應依刑法第四十七條規定加重其刑（所犯
    刑法第三百三十七條之侵占遺失物罪部份則非屬累犯）。原判決以被告有侵占遺
    失物及偽造署押犯行，而予論罪科刑，雖非無據，惟被告係在某不詳車次之火車
    上所內拾獲此身分證，業據被告於檢察官偵訊時供述明確，原判決誤以在臺中
    市火車站前拾獲，尚有未洽。又公訴人未起訴被告犯刑法第二百十六條、第二百
    十二條之行使變造特種文書之罪，原判決認被告有以換貼身分證之方式變造丙○○之身分證並進而行使該變造身分證，論以刑法第二百十六條、第二百十二條之
    行使變造特種文書之罪。查該被告所侵占之「丙○○」身分證，證上所貼相片並
    非丙○○本人所有，固據丙○○於警訊時陳明，可見該身分證有被變造。惟被告
    於偵查中及本院審理中否認有以換貼身分證之方式變造丙○○之身分證之行為，
    辯稱該照片上之丙○○與其同係禿頭，年齡亦相近等語。經本院當庭勘驗該身分
    證上所貼照片  (影本)，其容貌年齡較被告為輕，且其眼睛一大一小，與被告雙
    目大小均一者不同，難認該相片為被告所有。雖被告於原審審理中供認其有在該
    身分證上換貼相片云云，但被告係為隱自己身分而使用該身分證，如為變造身
    分證而換貼他人之相片，顯無實益，而有悖於常情。被告於原審之自白與事實不
    符，不足採信。此外復查無其他積極證據足資證明被告有在該身分證上換貼相片
    之變造行為，被告拾獲該身分證時，該身分證已遭他人變造，應可認定。該身分
    證既非被告所變造，且無證據證明被告明知該身分證係變造而仍行使，自不得論
    以刑法第二百十六條、第二百十二條之行使變造特種文書罪，原判決以被告有此
    部之犯罪並因與起訴之同法第二百十七條第一項之偽造署押之罪部分有牽連關係
    ，屬裁判上一罪，併予審理，而依牽連犯關係論以偽造署押之罪，容有違誤。被
    告上訴非全無理由，且原判決有上開可議，自應由本院撤銷改判。審酌被告前有
    違反麻醉藥品管理條例及多次竊盜犯罪紀錄，又因竊盜案遭通緝，仍不知悔改，
    再犯本罪，其現已年滿八十歲，及其犯罪之動機，所生危害等一切情狀，分別量
    處如主文所示之刑，並諭知易科罰金及易服勞役之折算標準，以資懲儆。臺中市
    警察局第一分局繼中派出所九十年一月十日九時五十分之偵訊筆錄被訊問人欄上
    偽造「丙○○」之署押枚、指印陸枚、現場圖上偽造「丙○○」之署押壹枚、
    指印壹枚、新竹縣警察局新埔分局九十年九月七日十一時三十分之偵訊筆錄被訊
    問人欄上偽造「丙○○」之署押壹枚、指印陸枚、新竹縣警察局新埔分局逮捕通
    知上偽造「丙○○」之署押壹枚、指印壹枚、臺灣新竹地方法院檢察署九十年九
    月七日、九十年十月十一日、九十年十月二十二日、九十年十月二十五日、九十
    年十月二十六日、九十年十一月十二日之偵訊筆錄上偽造「丙○○」之署押各壹
    枚、高雄市警察局左營分局左營派出所九十年十一月十八日之偵訊筆錄偽造「丙○○」之署押貳枚、指印共枚、臺灣高雄地方法院檢察署九十年十一月十八日
    之偵訊筆錄上偽造「丙○○」之署押壹枚、高雄縣警察局仁武分局大華派出所九
    十一年六月十六日十三時五分之偵訊筆錄偽造「丙○○」之署押貳枚、指印共陸
    枚、高雄縣警察局仁武分局大華派出所九十一年六月十六日十七時二十五分之偵
    訊筆錄偽造「丙○○」之署押壹枚、指印壹枚、高雄縣警察局仁武分局扣押筆錄
    偽造「丙○○」之署押貳枚、指印共枚、高雄縣警察局仁武分局大華派出所扣
    押物品目錄表偽造「丙○○」之署押壹枚、指印壹枚、高雄縣警察局仁武分局逮
    捕通知上偽造「丙○○」之署押壹枚、指印壹枚、臺灣高雄地方法院檢察署九十
    一年六月十六日之偵訊筆錄上偽造「丙○○」之署押壹枚，均依刑法第二百十九
    條規定，併予宣告沒收之。
據上論斷，應依刑事訴訟法第四百五十二條、第二百九十九條第一項前段、刑法第五
十六條、第三百三十七條、第四十七條、第四十二條第二項、第二百十七條第一項、
第四十一條、第二百十九條、罰金罰鍰提高標準條例第一條前段、第二條，判決如主
文。
本案經檢察官乙○○到庭執行職務。
中      華      民      國    九十二     年      六       月     十     日
                                   臺灣高等法院臺中分院刑事第九庭
                                         審判長法  官  陳  筱  珮
                                               法  官  康  應  龍
                                               法  官  吳  重  政
右正本證明與原本無異。
不得上訴。
                                               書記官  劉  智  文
中      華      民      國    九十二     年      六       月    十六    日
附錄論罪科刑實體法條文：
刑法第二百一十七條第一項：
偽造印章、印文或署押，足以生損害於公眾或他人者，處三年以下有期徒刑。
刑法第二百十九條：
偽造之印章、印文或署押，不問屬於犯人與否，沒收之。
刑法第三百三十七條：
意圖為自己或第三人不法之所有，而侵占遺失物、漂流物或其他離本人所持有之物者
，處五百元以下罰金。
（罰金部份業經提高十倍為五千元）
                                                                        Ｆ


司法院資訊處製作；財團法人民間司法改革基金會備份。
